臺灣臺中地方法院刑事判決
110年度訴字第1775號
公  訴  人  臺灣臺中地方檢察署檢察官
被      告  江俊科


指定辯護人  本院公設辯護人蔡育萍  
上列被告因傷害案件，經檢察官提起公訴（110年度偵字第25233
號），本院判決如下：
    主    文
江俊科犯過失傷害罪，處有期徒刑貳月，如易科罰金，以新臺幣
壹仟元折算壹日。
    犯罪事實
一、江俊科於民國110年5月12日14時許，前往蔡淑美所經營址設
    臺中市○區○○街0號之雜貨店購物，適江俊科站在菸酒貨架前
    挑選商品，而蔡淑美站在江俊科之右側為其介紹商品之際，
    江俊科原應注意與他人側身站立時，應避免在對方毫無防備
    之情形下，驟然轉身趨近對方，以免對方為緊急閃避而重心
    不穩跌倒，而依其當時之能力及客觀情況，並無不能注意之
    情事，竟疏未注意及此，即驟然轉身趨近蔡淑美，蔡淑美見
    狀緊急後退閃避，導致重心不穩跌倒，因而先撞擊右側之紙
    箱，再撞擊後方玻璃商品櫃，受有頭皮挫傷、右側手部挫傷
    、右側膝部挫傷、右側足部扭傷、腦震盪、頭暈、目眩、噁
    心及頸椎退化性脊椎炎（未伴有脊髓病變或神經根病變）等
    傷害。嗣蔡淑美前往就醫後，報警處理，始悉上情。
二、案經蔡淑美訴由臺中市政府警察局第二分局報告臺灣臺中地
    方檢察署檢察官偵查起訴。
    理    由
一、證據能力部分
    按被告以外之人於審判外之言詞或書面陳述，除法律有規定
    者外，不得作為證據；被告以外之人於審判外之陳述，雖不
    符刑事訴訟法第159條之1至第159條之4 之規定，而經當事
    人於審判程序同意作為證據，法院審酌該言詞陳述或書面陳
    述作成時之情況，認為適當，亦得為證據，當事人、代理人
    或辯護人於法院調查證據時，知有第159條第1項不得為證據
    之情形，而未於言詞辯論終結前聲明異議者，視為有前項之
    同意，刑事訴訟法第159條第1項、第159條之5分別定有明文
    。證人即告訴人蔡淑美於警詢時所為之陳述，為被告以外之
    人於審判外之陳述而屬傳聞證據，且與其於本院審理時之證
    述內容大致相符，辯護人亦主張無證據能力，核無刑事訴訟
    法第159條之2規定傳聞例外之情形，故無證據能力。另本案
    後引其餘具有傳聞性質之言詞或書面證據，均為被告以外之
    人審判外之陳述而屬傳聞證據，被告江俊科、辯護人於本院
    審理時表示同意作為證據，檢察官、被告、辯護人迄於言詞
    辯論終結前未聲明異議，本院審酌相關言詞或書面陳述作成
    時之情況，核無違法取證或其他瑕疵，認為以之作為證據為
    適當，前開具傳聞性質之相關言詞或書面陳述，自得作為證
    據。
二、實體部分
　㈠上開犯罪事實，業據被告江俊科於本院準備程序及審理時坦
    承不諱，核與證人即告訴人蔡淑美於本院審理時之證述情節
    大致相符（見本院卷第128至138頁），並有警員職務報告、
    指認犯罪嫌疑人紀錄表、臺中市政府警察局第二分局文正派
    出所受（處）理案件證明單、仁愛醫療財團法人臺中仁愛醫
    院診斷證明書、衛生福利部臺中醫院診斷證明書、仁愛醫療
    財團法人臺中仁愛醫院110年12月9日仁醫事字第11006914號
    函檢附病歷資料、衛生福利部臺中醫院110年12月10日中醫
    總字第1100011803號函檢附回覆摘要、病歷資料、監視器擷
    取畫面各1份在卷可稽（見110年度偵字第25233號卷〈以下稱
    偵卷〉第11、21至35、47、51頁；本院卷第63至88頁）。又
    與他人側身站立時，應注意避免在對方毫無防備之情形下，
    驟然轉身趨近對方，以免對方為緊急閃避而重心不穩跌倒，
    被告於本案案發時係年滿63歲之成年人，且其學歷為小學畢
    業，此據被告於本院審理時供述在卷（見本院卷第145頁）
    ，乃具有一定智識程度及生活經驗之成年人，對於上開注意
    義務自應知之甚明，而依其當時之能力及客觀情況，並無不
    能注意之情事，竟疏未注意及此，於告訴人站在其右側為其
    介紹商品之際，即驟然轉身趨近告訴人，以致告訴人緊急後
    退閃避而重心不穩跌倒，被告之行為確有過失甚明。又告訴
    人於跌倒後先撞擊右側之紙箱，再撞擊後方玻璃商品櫃，受
    有頭皮挫傷、右側手部挫傷、右側膝部挫傷、右側足部扭傷
    、腦震盪、頭暈、目眩、噁心及頸椎退化性脊椎炎（未伴有
    脊髓病變或神經根病變）等傷害，自與被告前揭過失行為間
    具有相當因果關係。綜上，足認被告前開任意性自白與事實
    相符，本件事證明確，被告犯行堪以認定，應依法論科。
　㈡論罪科刑
　⑴核被告江俊科所為，係犯刑法第284條前段之過失傷害罪。檢
    察官雖認被告所為係犯刑法第277條第1項之傷害罪，然據證
    人即告訴人蔡淑美於本院審理時證稱：被告是其店裡常客，
    本案發生之前其與被告沒有仇恨、糾紛或不愉快，二人於案
    發前一秒還在笑著聊天等語（見本院卷第130至131頁），可
    知被告係告訴人所經營雜貨店之常客，先前並無仇恨或怨隙
    ，二人於案發前一刻仍在愉快聊天，已難認被告有何傷害告
    訴人之動機存在。復據證人即告訴人蔡淑美於本院審理時證
    稱：被告叫我過去幫他介紹商品，我站在被告右邊，被告突
    然右轉，被告沒有碰到我，我為了要快速躲他，所以我就閃
    他，閃得很快，我後退一步，就往後倒撞到右邊紙箱，再撞
    到玻璃門等語（見本院卷第129、132至133、135至137頁）
    ，足見告訴人站在被告之右側為其介紹商品時，被告雖有驟
    然轉身趨近告訴人之舉動，然被告並無出手攻擊告訴人之舉
    動，且與告訴人並無肢體上之碰觸，難認被告主觀上有何明
    知或預見告訴人將因其上開行為而受傷，並有意使其發生或
    其發生不違反本意之傷害直接故意或不確定故意。至證人即
    告訴人蔡淑美固於本院審理時證稱：當時被告有雙手舉起來
    要環抱我的動作，只是沒有抱到等語（見本院卷第136頁）
    ，惟被告否認有此行為（見本院卷第142頁），且觀之卷附
    監視器翻拍畫面所示（見偵卷第31至35頁），該監視器之鏡
    頭角度僅拍攝到被告跌倒之畫面，並未拍攝到被告與告訴人
    之互動過程，是告訴人指稱被告當時有出手欲環抱告訴人之
    舉動一節，尚乏其他證據佐證，自無從僅憑告訴人之單一指
    述逕認定此部分之事實，附此敘明。因之，檢察官認被告所
    為係犯刑法第277條第1項之傷害罪，尚有未洽，惟被告當時
    驟然轉身趨近告訴人之舉動，因違反其注意義務致告訴人受
    傷，應成立過失傷害罪，已如前述，二者之基礎犯罪事實同
    一，並經本院當庭告知被告上開罪名及法條，本院自得變更
    起訴法條逕予審判。
　⑵爰審酌被告原應注意與他人側身站立時，應避免在對方毫無
    防備之情形下，驟然轉身趨近對方，以免對方為緊急閃避而
    重心不穩跌倒，竟疏未注意及此，以致告訴人受有前揭身體
    上之傷害，且迄今未能與告訴人達成和解或取得諒解，所為
    應予非難，惟念及被告於本院準備程序及審理時坦承犯行，
    態度尚可，復考量被告之過失情節、告訴人所受傷勢程度，
    暨被告於本院審理時自述智識程度國小畢業、目前無業、依
    靠低收入戶補助生活（見本院卷第145頁），及其領有中華
    民國身心障礙證明（見偵卷第37頁）等一切情狀，量處如主
    文所示之刑，並諭知易科罰金之折算標準。
據上論斷，應依刑事訴訟法第299條第1項前段、第300條，刑法
第284條前段、第41條第1項前段，刑法施行法第1條之1第1項，
判決如主文。
本案經檢察官林宏昌提起公訴，檢察官林煒容到庭執行職務。 
中    華    民    國   111    年    4     月    21    日
                  刑事第十一庭  審判長法  官  曹錫泓
　　　　　　　　　                    法  官  許曉怡
　　　　　　　　　                    法  官  林依蓉
以上正本證明與原本無異。
如不服本判決應於收受送達後20日內向本院提出上訴書狀，並應
敘述具體理由；其未敘述上訴理由者，應於上訴期間屆滿後20日
內向本院補提理由書（均須按他造當事人之人數附繕本）「切勿
逕送上級法院」。
告訴人或被害人如不服判決，應備理由具狀向檢察官請求上訴，
上訴期間之計算，以檢察官收受判決正本之日起算。
                                      書記官  林  俐
中    華    民    國   111    年    4     月    21    日
附錄本案論罪科刑法條全文： 　　　　
刑法第284條
因過失傷害人者，處1年以下有期徒刑、拘役或10萬元以下罰金
，致重傷者，處3年以下有期徒刑、拘役或30萬元以下罰金。